【裁判字號】    96,交易,194
【裁判日期】    970227
【裁判案由】    過失傷害
【裁判全文】
臺灣彰化地方法院刑事判決             96年度交易字第194號
公  訴  人  臺灣彰化地方法院檢察署檢察官
被      告  甲○○
上列被告因過失傷害案件，經檢察官提起公訴（96年度偵字第
7789號），本院判決如下：
    主  文
甲○○無罪。
    理  由
一公訴意旨：
  (一)被告甲○○於民國96年2月15日上午10時30分許，駕駛車牌
    號碼7975-HX號自用小客車，沿彰化縣北斗鎮○○路由北往
    南方向行駛，途經該路363號前，被告本應注意車輛行駛時
    ，駕駛人應注意車前狀況，隨時採取必要之安全措施，且應
    保持安全距離及間隔，而依當時情形，又無不能注意之情事
    ，竟疏於注意，貿然行駛，致其所駕汽車右側車身，擦撞同
    向由告訴人乙○○○所騎乘之車牌號碼3FH-086號重型機車
    ，告訴人因而人車倒地，受有左側胸部挫傷、左側多處骨折
    、右側氣胸等傷害。
  (二)被告涉犯刑法第284條第1項前段之過失傷害罪嫌。
二公訴意旨所憑論據：
  (一)被告於警詢、檢察官偵查中之供述。
  (二)告訴人即證人乙○○○於警詢、檢察官偵查中之指訴、證述
    。
  (三)道路交通事故現場圖、道路交通事故調查報告表、交通事故
    現場照片、診斷證明書。
三被告之辯解：車禍發生路段之停車格停滿車輛，並無機車專用
  道，被告於車禍發生前車速很慢，因告訴人所騎機車先有2次
  突然偏左動作，被告均按喇叭警告，行至圖書館前時，人車較
  少，被告第3次按喇叭提醒即將超車，且告訴人已有轉入圖書
  館動作，被告乃小心超車，汽車左側輪胎幾已接近行車分向線
  ，詎告訴人為超越腳踏車，又突然偏左撞及被告所駕汽車車門
  ，且係輕微擦撞，汽車保險桿、前葉子板刮痕並非本件車禍造
  成，被告無過失。
四本院之判斷：
  (一)犯罪事實應依證據認定之，無證據不得認定犯罪事實；檢察
    官就被告犯罪事實，應負舉證責任，並指出證明之方法；不
    能證明被告犯罪者，應諭知無罪之判決，刑事訴訟法第154
    條第2項、第161條第1項、第301條第1項分別定有明文。又
    告訴人之告訴，係以使被告受刑事追訴為目的，是其指訴是
    否與事實相符，仍應調查其他證據，以資審認，必其所述被
    害情形，無瑕疵可擊，且就其他方面調查，又與事實相符，
    始足據為有罪判決之基礎。
  (二)被告於公訴意旨所載時地駕駛小客車，其右側車門與告訴人
    所騎乘之機車擦撞，告訴人因而受傷一節，為被告所不爭執
    （本院卷第14頁反面），並經告訴人於警詢、檢察官偵查中
    指訴（偵查卷第6至8、26至27頁），且有道路交通事故現場
    圖、道路交通事故調查報告表、交通事故現場照片、診斷證
    明書、機車受損照片在卷（偵查卷第9至16、19頁，本院卷
    第27至28頁），固屬實情。惟查：
    1.依告訴人於前揭警詢中陳稱，案發當時其慢慢地靠邊沿光
      復路行駛，時速約30餘公里，至其與被告距離、兩車撞擊
      部位，全然不知，醒來已在醫院等語。換言之，告訴人不
      知其如何發生車禍，其指訴已非確切。又告訴人與被告既
      均未承認有何違反道路交通管理處罰法令之駕駛行為，檢
      察官自應就被告違規負舉證責任，被告不必因本件車禍結
      果係告訴人受傷，遂負自證無罪義務。另參以上述現場圖
      、報告表、照片所示，並無跡證證明被告有何顯然偏離車
      道或其他足認違反道路交通管理處罰法令之駕駛行為，且
      因而撞擊告訴人之機車。依此已難認係被告擦撞告訴人。
    2.本院審理中囑託彰化縣警察局所屬鑑識課人員就被告與告
      訴人之汽、機車進行勘察，認告訴人所騎機車左側有刮擦
      痕5處，位在把手懸掛之置物袋所造成之圓形刮擦痕，與
      被告所駕汽車右側車門凹陷痕跡高度相當，但未發見互相
      轉移之微量跡證，而被告所駕汽車保險桿（含前葉子板位
      置）為黑色塑膠材質，底漆為白色，最外層為銀色，該位
      置之2處刮擦痕呈現白色底漆與黑色塑膠材質，應有大量
      物質遭刮除而轉移，不排除為較粗糙表面造成，惟因告訴
      人所騎機車已更換前土除與前擋板，亦無法觀察新舊痕跡
      與微物跡證，此有該局函送之現場勘查報告可稽（本院卷
      第182至189頁）。依該報告所載，至多僅足認被告自承其
      車門與機車擦撞之事實為真，尚不足證明汽車保險桿（含
      前葉子板位置）即車頭部分曾與機車擦撞，被告既無顯然
      偏離車道等駕駛行為，復不足依該報告進而證明機車係遭
      被告擦撞，即難謂被告有何疏未注意車前狀況、隨時採取
      必要之安全措施之過失。
    3.依上述現場圖、報告表、照片所示，肇事路段為劃有行車
      分向線但未劃分快慢車道之一般車道，車道寬3.6公尺，
      被告之汽車於肇事煞停後仍在車道上，車身前、後端右側
      分別距路面邊線尚有1.1公尺、1.3公尺，該等範圍供機車
      行駛尚有餘裕，反之，扣除將近2公尺寬之車身後，被告
      之汽車車身左側距離行車分向線則僅餘數十公分，是被告
      之駕駛行為，並無偏向機車用路人之情形。此外，告訴人
      之機車造成之刮地痕起始點距路面邊線1.5公尺，機車倒
      地後，刮地痕雖朝路面邊線斜向延伸，惟此亦有可能係告
      訴人之機車碰撞被告之汽車造成之反作用力所致，非必被
      告之汽車碰撞告訴人之機車所致。況依道路交通安全規則
      第100條第5款規定，汽車交會時，會車相互之間隔不得少
      於半公尺，被告亦無徒為迴避機車用路人，而違反該款規
      定之義務，造成與對向來車發生碰撞之危險。被告與告訴
      人之汽、機車碰撞位置，縱係在被告所駕汽車左側車門凹
      陷位置，被告對於告訴人突如其來偏左之駕駛動作有無能
      力迴避，亦有疑問。依此亦難謂被告有何疏未注意與告訴
      人保持安全距離及間隔之過失。
    4.至於本院卷附之醫院函文及病歷，僅係關於告訴人就診之
      過程，核與車禍如何造成無關，自無足證明被告有無過失
      ；又被告不負自證無罪義務，則車禍發生前，被告曾否按
      喇叭警告、告訴人有無突然偏離行車方向之舉止，亦無庸
      再予深究，均附此敘明。
    5.綜上所述，公訴意旨所憑證據既不足以證明被告駕車未注
      意車前狀況，隨時採取必要之安全措施，或未保持安全距
      離及間隔而犯罪，被告亦不負自證無罪義務，本院復查無
      其他積極證據足認被告確有本件犯行，不能證明犯罪，自
      應諭知無罪判決。
據上論斷，應依刑事訴訟法第301條第1項，判決如主文。
本案經檢察官吳曉婷到庭執行職務。
中    華    民    國    97    年    2     月    27    日
                  交通法庭  法  官  廖政勝
以上正本證明與原本無異。
如不服本判決，應於判決送達後10日內，向本院提出上訴狀（須
敘述具體理由，並附繕本，上訴狀勿逕送上級法院）。
告訴人或被害人對於判決如有不服具備理由請求檢察官上訴者，
其上訴期間之計算係以檢察官收受判決正本之日期為準。
中    華    民    國    97    年    2     月    27    日
                            書記官  莊何江


司法院資訊處製作；財團法人民間司法改革基金會備份。
